【裁判字號】    98,訴,334
【裁判日期】    980507
【裁判案由】    違反槍砲彈藥刀械管制條例
【裁判全文】
臺灣桃園地方法院刑事判決               98年度訴字第334號
公  訴  人  臺灣桃園地方法院檢察署檢察官
被      告  丙○○
                    （另案於臺灣桃園監獄執行中）
選任辯護人  鄧敏雄律師
被      告  甲○○
                    樓
                    （另案於臺灣臺北監獄執行中）
被      告  乙○○
                    （另案於臺灣宜蘭監獄執行中）
前列二人共同
指定辯護人  本院公設辯護人  陳瑞明
上列被告因違反槍砲彈藥刀械管制條例案件，經檢察官提起公訴
（98年度偵字第1374號），本院判決如下：
    主  文
丙○○共同未經許可，持有可發射子彈具殺傷力之槍枝，累犯，
處有期徒刑參年捌月，併科罰金新臺幣伍萬元，罰金如易服勞役
，以新臺幣壹仟元折算壹日。未扣案之可發射子彈具殺傷力之槍
枝壹枝沒收。
甲○○未經許可，寄藏可發射子彈具殺傷力之槍枝，累犯，處有
期徒刑參年拾月，併科罰金新臺幣伍萬元，罰金如易服勞役，以
新臺幣壹仟元折算壹日。未扣案之可發射子彈具殺傷力之槍枝壹
枝沒收。
乙○○共同未經許可，持有可發射子彈具殺傷力之槍枝，累犯，
處有期徒刑參年陸月，併科罰金新臺幣伍萬元，罰金如易服勞役
，以新臺幣壹仟元折算壹日。未扣案之可發射子彈具殺傷力之槍
枝壹枝沒收。
    事  實
一、丙○○於民國93年間因竊盜案件，經本院以94年度簡上字第
    101 號判處有期徒刑6 月確定，其於94年11月7 日易科罰金
    執行完畢；甲○○於95年間因施用毒品案件，經臺灣高等法
    院以95年度上訴字第4243號判處有期徒刑8 月，嗣經減刑，
    其於96年8 月9 日易科罰金執行完畢；乙○○於94年間因詐
    欺案件，經臺灣板橋地方法院以95年度訴字第436 號判處有
    期徒刑5 月，其於96年8 月6 日入監服刑，嗣於96年10月21
    日縮刑期滿執行完畢。詎渠等猶不知悔改，均明知可發射子
    彈具有殺傷力之槍枝及可供槍砲使用之子彈，係槍砲彈藥刀
    械管制條例所管制之槍枝及子彈，未經許可，不得無故持有
    、寄藏。丙○○竟基於非法持有具有殺傷力之槍枝及子彈之
    犯意，於97年3 月初，在桃園縣中壢市某處，以新臺幣（下
    同）3 萬元之代價，向真實姓名年籍不詳自稱「阿豪」之成
    年人，購得而持有可發射子彈具殺傷力之槍枝1 枝及子彈1
    顆（未扣案，無證據證明該槍枝係屬制式手槍及子彈），因
    丙○○肺炎住入桃園敏盛醫院，不便將前述槍枝及子彈攜帶
    在身，遂交由甲○○為代保管，而甲○○竟基於非法寄藏具
    有殺傷力之槍枝及子彈之犯意，收受丙○○交付保管之上開
    具有殺傷力之槍枝及子彈，而未經許可持有之，並將之藏放
    於住處內。嗣於97年3 月20日上午，丙○○接獲吳啟華電話
    ，請求前往桃園縣桃園市○○路玩具反斗城旁之停車場，協
    助處理吳啟華與黃鵬年之交友糾紛，丙○○應允後，丙○○
    遂聯絡甲○○攜帶上開槍枝及子彈並駕駛車號6917—KD號之
    自用小客車一同前往處理，甲○○隨即駕車前往臺北縣樹林
    市○○街○ 段1 巷8 號先搭載乙○○，復前往桃園敏盛醫院
    搭載住院中之丙○○，再與吳啟華所駕駛之自用小客車會合
    後，共同前往桃園縣桃園市○○路玩具反斗城旁之停車場。
    同日上午8 時許到達現場後，吳啟華與黃鵬年、黃俊嘉及其
    友人發生衝突，乙○○見上開具有殺傷力之槍枝及子彈放置
    於車上手煞車扶手處，竟共同基於非法持有具有殺傷力之槍
    枝及子彈之犯意聯絡，先持上開槍枝及子彈下車並朝向天空
    ，藉此示意黃鵬年等不要靠近，隨即上車將前述槍枝及子彈
    放置於手煞車中間扶手處，後因甲○○所駕駛之車輛遭黃鵬
    年等人持鐵棍砸破擋風玻璃，甲○○憤怒下拿取上開槍枝及
    子彈，朝黃俊嘉等人方向開槍，子彈擊中車號K9-0681 號自
    用小客車左後車門板金並貫穿車體，停留在車內皮椅之座墊
    內，甲○○則趁隙駕車離去（所涉殺人未遂部分，另經臺灣
    桃園地方法院檢察署偵辦中）。復經黃俊嘉、黃鵬年於97年
    3 月27日，前往桃園縣政府警察局報案，警方採證後，扣得
    上開子彈之彈頭，並於於97年5 月27日，持拘提票將丙○○
    拘提到案，循線查悉上情。
二、案經桃園縣政府警察局移送暨臺灣桃園地方法院檢察官自動
    檢舉偵辦。
    理  由
壹、程序部分：
一、按被告以外之人於審判外之言詞或書面陳述，除法律有規定
    者外，不得作為證據，刑事訴訟法第159 條第1 項固定有明
    文。然被告以外之人於偵查中向檢察官所為之陳述，除顯有
    不可信之情況外，得為證據；被告以外之人於審判外之陳述
    ，雖不符同法第159 條之1 至之4 之規定，而經當事人於審
    判程序同意作為證據，法院審酌該言詞陳述或書面陳述作成
    時之情況，認為適當者，亦得為證據；又當事人、代理人或
    辯護人於法院調查證據時，知有第159 條第1 項不得為證據
    之情形，而未於言詞辯論終結前聲明異議者，視為有前項之
    同意，同法第159 條之1 第2 項、第159 條之5 亦分別定有
    明文。又刑事訴訟法第159 條之5 的立法意旨在於傳聞證據
    未經當事人之反對詰問予以核實，原則上先予排除。惟若當
    事人已放棄反對詰問權，於審判程序中表明同意該等傳聞證
    據可作為證據；或於言詞辯論終結前未聲明異議，基於尊重
    當事人對傳聞證據之處分權，及證據資料愈豐富，愈有助於
    真實發見之理念，上開傳聞證據亦均得資為證據。經查：
  (一)關於證人黃俊嘉、黃鵬年及林淑華於警詢中所為陳述，被告
    及其辯護人於本院行準備程序中已表示對上開證據之證據能
    力不爭執（見本院98年2 月27日之準備程序筆錄），且經本
    院於最後審理期日就上開警詢筆錄提示並告以要旨，被告及
    其辯護人就此部分證據之證據能力亦均未聲明異議，本院審
    酌證人黃俊嘉、黃鵬年及林淑華警詢中所述就本件犯罪事實
    之存否有其必要性，且上開言詞陳述作成時之情況，並無違
    法取供情形或其他程式上之瑕疵，引用其警詢中之陳述作為
    證據應屬適當認為以之為證據尚屬適當，依刑事訴訟法第
    159 條之5 之規定，即具證據能力。
  (二)關於黃俊嘉、黃鵬年及林淑華於偵查中之陳述，係經檢察官
    諭知證人有具結之義務及偽證之處罰並命朗讀結文具結擔保
    其證言之真實性後，以證人身份，於檢察官面前完整、連續
    陳述其親身經歷，且查無證據顯示係遭受強暴、脅迫、詐欺
    、利誘等外力干擾情形，或在影響其心理狀況致妨礙其自由
    陳述等顯不可信之情況，而被告及其辯護人復未提出上開證
    人在偵查中所述有何其他顯不可信之情況，引用上開證人於
    檢察官面前所為陳述作為證據應屬適當，依刑事訴訟法第15
    9 條之1 第2 項之規定，亦具證據能力。
二、次按刑事審判上之共同被告，係為訴訟經濟等原因，由檢察
    官或自訴人合併或追加起訴，或由法院合併審判所形成，其
    間各別被告及犯罪事實仍獨立存在。故共同被告對於其他共
    同被告之案件而言，為被告以外之第三人，本質上屬於證人
    ，為確保被告對證人之詰問權，證人於審判中，應依法定程
    序，到場具結陳述，並接受被告之詰問，其陳述始得作為認
    定被告犯罪事實之判斷依據（最高法院93年臺上字第5726號
    判決意旨參照）。故被告丙○○、甲○○及乙○○雖同為本
    案被告，然公訴人援引被告丙○○、甲○○及乙○○於警詢
    及偵查中所言所為之陳述為其餘被告犯行之證據，則就被告
    丙○○、甲○○及乙○○而言，被告甲○○、乙○○及丙○○之陳述無異屬「被告以外之人」之陳述，合先敘明。然本
    院於審判中，已依法定程序傳喚丙○○、甲○○及乙○○到
    場具結陳述，並接受被告之詰問，揆諸上開說明，丙○○、
    甲○○及乙○○於警詢及偵查中之陳述，自得作為認定被告
    犯罪事實之判斷依據。
三、本件認定犯罪事實所引用之本件卷內所有卷證資料（包含文
    書證據、物證等證據），並無證據證明係公務員違背法定程
    序所取得，被告詹智全及選任辯護人於本院審理終結前就卷
    內所有之卷證資料之證據能力均表示無意見，且卷內之文書
    證據，亦無刑事訴訟法第159 條之4 之顯有不可信之情況與
    不得作為證據之情形，則依刑事訴訟法第159 條之5 之規定
    ，本件認定事實所引用之本件卷證所有文書證據、物證等證
    據，均具有證據能力。
貳、實體部分：
一、訊據被告丙○○及乙○○於偵查及本院審理中均坦認有於上
    開時、地持有上開具有殺傷力之槍枝及子彈等情；被告甲○○固不否認有於上開時、地，應丙○○要求後，駕駛自用小
    客車搭載乙○○，復前往桃園敏盛醫院搭載住院中之丙○○
    ，與吳啟華所駕駛之自用小客車會合後，共同前往玩具反斗
    城旁之停車場，抵達現場後，因吳啟華與對方發生衝突，乙○○即持槍枝及子彈下車，示意對方不要靠近後上車，後因
    伊所駕駛之車輛遭對方持鐵棍砸破擋風玻璃，伊憤怒下，持
    上開槍枝及子彈，朝對方左後車門開槍等情，然否認有何違
    反槍砲彈藥刀械管制條例之犯行，並辯稱：伊並沒有幫丙○○保管槍枝及子彈，且伊雖有持上揭槍枝及子彈朝對方車頭
    方向比並扣下扳機，也有聽到槍聲，但並沒有擊發，對方所
    有小客車左後車門的彈頭不是伊開槍貫穿，當天所持有之槍
    枝係8 ㎜云云。
(一)觀諸證人黃俊嘉於警詢及偵查中均證稱：當天係友人叫伊陪
    同去與他人談事情，一到桃園縣桃園市○○路玩具反斗城旁
    的停車場內，就看見對方開2 輛車在場等候，伊友人就下車
    與對方吵架，對方另1 輛休旅車右前座下來1 個人並持1 把
    黑色的手槍指著伊，後來該名持槍之男子又上該輛休旅車，
    另1 名駕駛休旅車之男子就叫右前座之男子對伊等開槍，後
    來該名持槍之男子不敢開槍，駕駛休旅車之男子就把槍枝拿
    過去，對伊所有自小客車開槍，伊車子左後門遭子彈貫穿等
    語（見97年度偵字第12932 號卷第18至19、113 至114 頁）
    ；證人黃鵬年於警詢及偵查中亦證述：當天係伊約吳啟華到
    桃園縣桃園市○○路玩具反斗城停車場談判，伊叫朋友黃俊
    嘉、綽號雲龍、老頭及小明陪同前往，一到現場，就看見對
    方開了2 輛車在停車場等，伊到就跟對方吵架，對方另1 輛
    銀灰色休旅車右前座下來1 個人並持一把黑色的手槍指著黃
    俊嘉，後來該名持槍之男子又上該輛休旅車，另一名駕駛休
    旅車之男子就叫右前座之男子對伊等開槍，後來該名持槍之
    男子不敢開槍，駕駛休旅車之男子就把槍枝拿過來，並對黃
    俊嘉所有的自小客車開槍，黃俊嘉所有的自小客車左後門遭
    子彈貫穿等情（見同上偵查卷宗第20至22、114 頁）。經核
    證人黃俊嘉、黃鵬年於警詢及偵查中證述之情節大致相符，
    若不是其親身經歷，亦無可能於警詢及偵查中就相關情節大
    致上猶能在事後描述具體內容，可見當天在現場確實係坐於
    副駕駛座之人持槍下車，之後該車駕駛持槍對黃俊嘉所有自
    小客車射擊，造成子彈貫穿該自小客車左後門之情。
(二)又參以證人林淑華於警詢中證述：當天伊乘坐吳啟華所駕駛
    之自小客車，而丙○○開休旅車搭載甲○○及乙○○，一起
    到桃園市○○路玩具反斗城旁的停車場內與黃鵬年談判，到
    場後，黃鵬年等人就到吳啟華車旁要拉吳啟華下車，雙方就
    發生爭吵，結果坐在丙○○車上的乙○○就持1 把黑色手槍
    下來指著黃鵬年等人，黃鵬年就對乙○○挑釁，乙○○不敢
    開槍就回到車上，隨後丙○○就把該把手槍拿過來，對黃鵬
    年等人開槍，結果打中黃俊嘉自小客車並沒有打到人，又伊
    曾經見過丙○○拿該把黑色手槍前往吳啟華家中，且丙○○
    表示當日開槍就是使用該把手槍等語明確（見同上偵查卷宗
    第23至25頁），其於偵查中另具結證稱：當天伊知道有人開
    槍且子彈打中對方車門，但並沒有看見是何人開槍，只是事
    後丙○○有親口告訴伊，係丙○○坐在駕駛座並有開槍，又
    丙○○那部車上之乙○○有下車拿槍指著對方，該車只有乙○○下來等語綦詳（見同上偵查卷宗第174 至175 頁），則
    由證人林淑華於警詢及偵查中之前開證詞大致相符，並核與
    證人黃俊嘉、黃鵬年前開證詞無異，且衡以證人林淑華與被
    告丙○○、甲○○及乙○○並無金錢糾紛或宿怨，證人林淑
    華斷無甘冒偽證刑責來誣攀構陷被告丙○○、甲○○及乙○○之動機，足見林淑華前揭證述，值堪信實，亦堪認當天在
    現場被告乙○○有持槍下車，但未開槍，之後知道有人開槍
    打中對方車門，事後被告丙○○稱係其開槍等情無訛。
(三)另徵之被告即證人丙○○於準備程序中供述：槍枝係伊於97
    年3 月初在中壢經朋友介紹以3 萬元向「阿豪」買的，買槍
    時彈匣裡就有2 、3 顆子彈，沒有發射過，伊就把槍放在朋
    友那邊等情（見本院97年度審訴字第359 號卷第66頁），而
    其於本院審理中另具結證稱：當天因吳啟華打電話表示跟人
    家起衝突，叫伊去幫忙，所以伊有去玩具反斗城跟不認識的
    人談判，又因伊住院而身邊沒有槍及車，就叫甲○○帶槍及
    開車到桃園敏盛醫院載伊，甲○○來時就載著乙○○，帶到
    現場的槍枝及子彈是伊於97年3 月初交給甲○○保管的槍枝
    及子彈，到現場時，因對方人打吳啟華，所以乙○○就拿該
    把槍枝下車，並朝天空方向指，乙○○仍沒有辦法阻止，就
    上車，對方的人就拿鐵棍圍過來，一直挑釁，並持鐵棒朝車
    子擋風玻璃丟擲過來，擋風玻璃破掉，甲○○就拿槍朝對方
    的車頭方向，伊有聽到「碰」聲，當時聽到「碰」一聲很大
    聲，該聲音是從車內傳出來，另伊聽到聲音時，看到甲○○
    的手是伸到玻璃窗外面，伊感覺就是在旁邊而已，甲○○開
    完槍後，就載伊回去醫院，槍就由甲○○帶回去等語歷歷（
    見本院98年度訴字第334 號卷第78至83頁），互核其於偵查
    中亦結稱：當時伊在桃園敏盛醫院住院，因吳啟華跟伊說要
    跟別人談判，甲○○開車去醫院載伊，之後就前往玩具反斗
    城，槍是伊交給甲○○保管，並帶到現場，乙○○有持槍下
    車，之後甲○○也有持槍對對方車子開槍等情大致相符（見
    同上偵查卷第60至61頁、103 至104 頁），核與其於警詢中
    坦認：因吳啟華與人起衝突，找伊一同去談判，所以當天吳
    啟華開車載女友林淑華，伊與綽號「五角」之甲○○及綽號
    「阿林」之乙○○則乘坐另1 輛車，一同到現場，抵達後，
    對方立即下車到吳啟華車旁拉吳啟華下車，乙○○見狀就持
    手槍下車並叫對方不要動，結果對方不理會，乙○○就回車
    上，對方則持鐵棍丟向甲○○所駕駛之休旅車，砸中該車之
    前擋風玻璃，後來甲○○就拿槍枝朝對方開1 槍，旋開車離
    開現場，又該把槍枝係甲○○帶到現場，該把槍枝是點45型
    改造手槍，口徑是9 ㎜，該把槍枝及子彈3 顆係97年3 月初
    ，在桃園縣中壢工業取得，伊隔天就把這把槍枝及子彈拿到
    桃園縣蘆竹鄉○○街36號交給甲○○保管等情（見同上偵查
    卷宗第9 至10頁），綜觀上開情詞，足見被告丙○○於97年
    3 月初，以3 萬元向「阿豪」購得槍枝及子彈，之後將槍枝
    及子彈交給被告甲○○保管，嗣於97年3 月20日上午，被告
    丙○○因協助吳啟華去談判，遂聯絡被告甲○○攜帶上開槍
    枝及子彈並駕車前往，被告甲○○邀被告乙○○一同前往，
    在現場，被告乙○○先持槍枝下車，藉此示意對方不要靠近
    ，上車後，因被告甲○○所駕駛之車輛遭對方持鐵棍砸破擋
    風玻璃，被告甲○○憤怒下拿取上開槍枝及子彈，朝黃俊嘉
    等人方向開槍，被告丙○○同時聽到槍聲等情。至被告甲○○辯稱，並未寄藏槍枝及子彈云云，雖被告丙○○於本院準
    備程序及本院審理程序一開始均表示：係將槍枝交給綽號「
    小楊」保管，當天係「小楊」將槍帶到醫院，並沒有將槍枝
    交付被告甲○○保管云云（見本院97年度審訴字第359 號卷
    第66頁及98年度訴字第334 號卷第76 -1 、79頁），且於本
    院審理中先具結證稱：因伊身邊沒有槍枝，也沒有車，所以
    叫甲○○過來，又案發當天伊不太記得是小楊或甲○○把槍
    帶過來，那時候槍不曉得在甲○○還是小楊那裡等詞（見本
    院98年度訴字第334 號卷第78-1、79 -1 頁），惟其後改稱
    ：於偵查中供述槍枝係交由甲○○保管係實在，因為住院期
    間沒有辦法藏槍，當天打電話表示要處理事情，甲○○就將
    槍枝帶過來等語明確（見本院98年度訴字第334 號卷第79-1
    、82-1至83頁），按證人因時間久遠而就相關細節逐漸不復
    記憶或迴護之說詞，乃人情之常，惟衡以證人丙○○於警詢
    及偵查中，均證述槍枝係交給被告甲○○保管乙節，由其於
    警詢至本院審理庭作證止，相隔甚久，且於警詢及偵查中較
    無暇思索是否藉詞掩飾被告甲○○罪行之際，是以其於警詢
    及偵查時在前開環境因素所為之陳述，自具有極高度之可信
    性，況其於本院審理中經由交互詰問後，又改稱槍枝係交由
    被告甲○○保管，其於偵查中之供述是實在等語，復細繹其
    因住院不便攜帶槍枝及子彈，接獲吳啟華來電要求協助談判
    之情狀，倘若渠等攜帶前往之槍枝及子彈並未寄放在被告甲○○處，被告丙○○豈有特別聯繫被告甲○○之理，顯見被
    告丙○○確實將槍枝交給被告甲○○保管，案發當日需要槍
    枝方聯絡被告甲○○等前來，是被告甲○○前開辯詞，顯係
    卸責之詞，不足為採。
(四)復衡以證人即被告乙○○於偵查中供稱：當天丙○○表示要
    去處理男女之間的事情，約伊與甲○○前往，甲○○先到住
    處載伊後，再前往敏盛醫院去載丙○○，伊記得從敏盛醫院
    出發到玩具反斗城，伊坐在前座，丙○○坐後座，車子自始
    至終都是甲○○駕駛，沒有換人開，途中也沒有換座位，當
    天伊有下車，手上拿著槍，但只是要嚇人，示意對方不要過
    來，後來要離開時，因對方向甲○○的車砸東西，伊將槍交
    給丙○○，丙○○本來要開槍，但沒有開，最後甲○○把槍
    拿過去朝對方車子前輪胎及前車門之間開1 槍，又伊記得該
    槍枝是45的改造手槍，此外，外面風聲都說是丙○○開的，
    因丙○○帶了1 把槍很囂張，喜歡壯聲勢，且嘴巴很大，但
    伊也沒有向他人解釋等語歷歷（見同上偵查卷宗第124 至12
    7 、第137 至138 頁）；其於本院審理中具結證陳：當天因
    甲○○打電話表示有事情要處理，要伊陪同，之後就跟甲○○前往醫院去載丙○○，然後就去玩具反斗城，抵達後，伊
    忘記槍是從後座傳過來或者放在扶手處，就自己1 人持槍下
    車，並拿槍對空要嚇對方，但對方湧上來要打伊，所以伊就
    上車，再回到副駕駛座，因為對方丟東西過來，砸到左邊擋
    風玻璃，當時情況很急，伊有看見甲○○拿槍朝對方車子輪
    胎開槍，並聽到槍聲，開完槍後，伊等就離開現場，之後就
    將槍枝交給丙○○處理，又甲○○接伊時，伊就坐在副駕駛
    座，接到丙○○到玩具反斗城時，伊還是坐在副駕駛座，開
    完槍後，對方繼續追伊等，因伊等共開2 部車來，對方之後
    去追另1 輛車，途中伊搭乘的這部車有停下來看對方是不是
    追上來，伊就換至後座等情明確（見本院98年度訴字第33 4
    號卷第83-1至86-1頁），互核證人乙○○於偵查及本院審理
    中證述之情節大致相符，且其與丙○○及甲○○為友人之關
    係，衡情酌理其當無虛構情節陷丙○○及甲○○於罪之理，
    另參以證人黃俊嘉及黃鵬年於警詢及偵查中證述：當天係坐
    於副駕駛之人持槍枝下車，之後係駕駛開槍一節，已於前述
    ，復核與證人林淑華於警詢及偵查中證稱：當天持槍下車者
    係被告乙○○之情，亦於前述，承此，益徵案發當天被告甲○○經由被告丙○○之通知後，被告甲○○先開車載被告乙○○至桃園敏盛醫院，而被告乙○○從桃園敏盛醫院至玩具
    反斗城及被告甲○○駕車離去之際，位置始終於副駕駛座，
    坐於副駕駛座之被告乙○○確實有持槍枝及子彈下車，並示
    意對方不要靠近，嗣因被告甲○○所駕駛之車輛被砸，坐於
    駕駛座之被告甲○○拿槍枝及子彈朝對方駕駛車輛射擊之情
    無誤。何況被告甲○○於警詢、偵查及本院審理中均自承：
    當天係伊開車搭載丙○○及乙○○等語明確（見同上偵查卷
    宗第68、76頁及本院98年度訴字第334 號卷第88頁），其於
    本院審理中另坦認：伊有看見乙○○下車，之後乙○○將槍
    枝交給丙○○，伊從丙○○那邊將槍拿過來，並在駕駛座比
    著對方的前面輪胎，伊有扣扳機等情（見本院98年度訴字第
    334 號卷第88頁），則由被告甲○○供述當天坐於駕駛座之
    情，互核證人黃俊嘉、黃鵬年及證人即被告丙○○、乙○○
    之前開證詞，堪認案發當天抵達現場時，坐在副駕駛座之乙○○持槍枝及子彈下車，朝對方射擊者係坐於駕駛座之被告
    甲○○之情灼然。至證人林淑華證稱：係被告丙○○坐在駕
    駛座及持槍枝射擊云云，然其亦證陳：是事後聽被告丙○○
    說的等語，則證人林淑華就何人開槍部分，並未親眼見聞，
    且佐以證人乙○○於偵查中證述：被告丙○○確實有到處誇
    言之舉，是證人林淑華就此部分證述，不足為採。
(五)案發後警方於97年5 月27日晚上9 時50分許，前往被告丙○○位於桃園縣八德市○○街188 巷5 弄9 號3 樓之住處搜索
    ，並未查獲任何槍彈，有搜索扣押筆錄在卷可參（見同上偵
    查卷宗第39至42頁）。惟於黃俊嘉所有車號K9-0681 號自用
    小客車之車體外部左後方車門板上發現槍擊貫穿孔，且於該
    車車體內部左後車門內側門有子彈出口，並於右後座椅墊內
    部發現而扣得直徑約9 ㎜銅質圓頂彈頭1 顆，業據證人黃俊
    嘉及黃鵬年證實，並有桃園縣政府警察局現場勘察報告及現
    場照片15張附卷可稽（見同上偵查卷宗第52至55頁），且有
    前述彈頭1 顆扣案足佐，本件雖未扣得槍枝，且由證人黃俊
    嘉、黃鵬年及林淑華均僅證述係看到黑色手槍1 枝，雖無法
    得知該槍枝之型式，然由被告甲○○持以射擊黃俊嘉所有自
    用小客車之槍枝及子彈，既造成子彈擊中車號K9-068 1號自
    用小客車左後車門板金並貫穿車體，停留在車內皮椅之座墊
    內的痕跡，足認該槍枝及子彈具有殺傷力，雖無法遽認係槍
    砲彈藥刀械管制條例所規範之制式槍枝，惟依「罪證有疑、
    利於被告」之證據法則，應認符合槍砲彈藥刀械管制條例第
    8 、12條所規定之其他可發射子彈具有殺傷力之槍枝及子彈
    ，洵堪認定，是被告甲○○辯稱：該槍枝無法擊發，不具殺
    傷力云云，不可採信。況被告丙○○於本院審理中均證述：
    被告甲○○持槍射擊時有聽到槍聲，聽到聲音時，被告甲○○的手是伸到玻璃外面，感覺就在旁邊之情（見本院98年度
    訴字第334 號卷第81-1頁），且被告乙○○於本院審理中亦
    證述：伊有聽到槍聲，是被告甲○○開的，因伊就坐在旁邊
    等等語（見本院98年度訴字第334 號卷第84-1頁），則細繹
    證人丙○○及乙○○前開證詞，復衡以黃俊嘉所有車輛左後
    方車門板上發現槍擊貫穿孔，益徵被告甲○○所拿之槍枝係
    可發射子彈而具有殺傷力無訛。至證人即被告丙○○雖於本
    院審理開始翻異前詞證稱：伊所交付給被告甲○○之槍枝係
    8 ㎜的改造槍枝，並不具殺傷力云云，然其又改口證述：想
    要脫罪，因伊有另外1 把是8 ㎜的手槍被不起訴處分，所以
    才於本院審理一開始之際，把這把不起訴處分的8 ㎜手槍說
    成是到玩具反斗城這把，但事實上伊確定交付給甲○○的手
    槍與該把不起訴處分的那把不同，又伊所交付給被告甲○○
    保管的手槍是45型的改造手槍等語綦詳（見本院98年度訴字
    第334 號卷第80-1至81頁），互核其於警詢及偵查中均僅陳
    述案發當天槍枝係45型改造手槍（口徑9 ㎜），反觀其於警
    詢及偵查中對於槍枝口徑是8 ㎜均隻字未提，足見被告丙○○所交付者並非係口徑8 ㎜之槍枝，是被告甲○○辯稱：射
    擊之槍枝係8 ㎜等詞，亦不可採。
(六)綜上所陳，足認被告丙○○、乙○○之自白與事實相符，而
    被告甲○○所辯，無非事後卸責之詞，均不足採，其等犯行
    堪以認定，應依法論科。
二、按槍砲彈藥刀械管制條例第8 條第4 項、第12條第4 項之罪
    ，係將「持有」與「寄藏」為分別之處罰規定，單純之「持
    有」，固不包括「寄藏」，但寄藏之受人委託代為保管，其
    保管本身所為之「持有」，既係「寄藏」之當然結果，法律
    上自宜僅就「寄藏」行為為包括之評價，不應另就「持有」
    予以論罪（最高法院74年台上字第3400號判例參照），故被
    告甲○○持有槍枝及子彈之行為，係「寄藏」之當然結果，
    不另論罪。核被告丙○○及乙○○所為，均係犯槍砲彈藥刀
    械管制條例第8 條第4 項之未經許可持有可發射子彈具有殺
    傷力之改造手槍罪及同條例第12條第4 項之未經許可持有子
    彈罪；被告甲○○所為，係犯槍砲彈藥刀械管制條例第8 條
    第4 項之未經許可寄藏可發射子彈具有殺傷力之改造手槍罪
    及同條例第12條第4 項之未經許可寄藏子彈罪。被告乙○○
    就持有具有殺傷力槍枝及子彈部分，與被告丙○○及甲○○
    就未經許可持有可發射子彈具有殺傷力之改造手槍及子彈部
    分，具有犯意聯絡及行為分擔，為共同正犯。被告丙○○及
    乙○○係以一行為同時持有改造手槍及子彈，為想像競合犯
    ，應依刑法第55條前段規定，從較重之未經許可持有可發射
    子彈具有殺傷力之改造手槍罪處斷；被告甲○○係以一行為
    同時寄藏改造手槍及子彈，為想像競合犯，應依刑法第55條
    前段規定，從較重之未經許可寄藏可發射子彈具有殺傷力之
    改造手槍罪處斷。其等均有如事實欄所述之犯罪科刑及執行
    情形，此有臺灣高等法院被告前案紀錄表1 份在卷可稽，其
    等於有期徒刑執行完畢後，5 年以內再故意犯本罪，均應依
    刑法第47條第1 項規定論以累犯，並加重其刑。爰審酌被告
    丙○○、甲○○及乙○○未經許可而持有或寄藏上揭改造手
    槍及子彈，對於社會安全已構成相當危害，竟仍持之與人談
    判，另為其他犯罪，兼衡其等品行、智識程度及犯罪後態度
    等一切情狀，分別量處如主文所示之刑，並就併科罰金部分
    ，分別諭知易服勞役之折算標準。至渠等持有或寄藏之前述
    可發射子彈具殺傷力之槍枝1 枝，係違禁物，並未扣案，雖
    被告丙○○於本院審理中證述已經被拆解云云，惟無證據證
    明業已滅失，應依刑法第38條第1 項第1 款規定宣告沒收。
    至於案發當天所使用之子彈1 顆，已因擊發而失其違禁物之
    性質，爰不宣告沒收。另被告丙○○同時所取得之另外2 顆
    子彈並未扣案，亦無證據證明具有殺傷力而為違禁物，且檢
    察官並未就此起訴，爰不宣告沒收，附此敘明。
據上論斷，應依刑事訴訟法第299 條第1 項前段，槍砲彈藥刀械
管制條例第8 條第4 項、第12條第4 項，刑法第11條前段、第55
條前段、第47條第1 項、第42條第3 項前段、第38條第1 項第1
款，判決如主文。
本案經檢察官翁偉玲到庭執行職務。
中    華    民    國    98    年    5     月    7     日
                  刑事第七庭審判長法  官  蕭世昌
                                  法  官  蔡羽玄
                                  法  官  連雅婷
以上正本證明與原本無異。
如不服本判決應於收受判決後10日內向本院提出上訴書狀，並應
敘述具體理由。其未敘述上訴理由者，應於上訴期間屆滿後20日
內向本院補提理由書(均須按他造當事人之人數附繕本)「切勿逕
送上級法院」。
                                  書記官  張尹嫚
中    華    民    國    98    年    5     月    7     日
槍砲彈藥刀械管制條例第8條
未經許可，製造、販賣或運輸鋼筆槍、瓦斯槍、麻醉槍、獵槍、
空氣槍或第4 條第1 項第1 款所定其他可發射金屬或子彈具有殺
傷力之各式槍砲者，處無期徒刑或5 年以上有期徒刑，併科新臺
幣1 千萬元以下罰金。
未經許可，轉讓、出租或出借前項所列槍枝者，處5 年以上有期
徒刑，併科新臺幣1 千萬元以下罰金。
意圖供自己或他人犯罪之用，而犯前二項之罪者，處無期徒刑或
7 年以上有期徒刑，併科新臺幣1 千萬元以下罰金。
未經許可，持有、寄藏或意圖販賣而陳列第1 項所列槍枝者，處
3 年以上10年以下有期徒刑，併科新臺幣700 萬元以下罰金。
第 1 項至第 3 項之未遂犯罰之。
槍砲彈藥刀械管制條例第12條
未經許可，製造、販賣或運輸子彈者，處1 年以上7 年以下有期
徒刑，併科新台幣500 萬元以下罰金。
未經許可，轉讓、出租或出借子彈者，處6 月以上5 年以下有期
徒刑，併科新台幣300 萬元以下罰金。
意圖供自己或他人犯罪之用，而犯前二項之罪者，處3 年以上10
年以下有期徒刑，併科新台幣700 萬元以下罰金。
未經許可，持有、寄藏或意圖販賣而陳列子彈者，處5 年以下有
期徒刑，併科新台幣300 萬元以下罰金。
第1 項至第3 項之未遂犯罰之。


司法院資訊處製作；財團法人民間司法改革基金會備份。
